臺北高等行政法院判決
　　　　　　　　　　　　　　　　　　 95年度訴字第00959號
　　　　　　　　　　　　　　　.
原　　　告　甲○○
被　　　告　國防部陸軍司令部
代　表　人　胡鎮埔（總司令）　送達地址同上
訴訟代理人　乙○○　　　　　　.
　　　　　　丙○○　　　　　　.
上列當事人間因年資事件，原告不服國防部中華民國95年2月22
日95年決字第014號訴願決定，提起行政訴訟，本院判決如下：
　　主  文
原告之訴駁回。
訴訟費用由原告負擔。
　　事  實
一、事實概要：原告原任陸軍少校，於民國（下同）60年8月1日
    退伍，經被告核定其軍官服役年資20年5月，核支退休俸81%
    ，士官年資核予准尉3個基數之退伍金。原告於83年6月30日
    向被告申請重核退伍俸級，經被告所屬人事署以83年7月8日
    （83）烘建字第09836號簡便行文表函覆原告略以：「查台
    端係60年8月1日以『少校本俸一級』輔導就業退伍，按歷年
    國軍俸級換敘對照表，62年7月1日起轉換為『少校功一加二
    』，69年7月1日再轉換現行俸級為『少校八級』，並無錯誤
    。」原告復於83年10月3日及89年間多次申請重核退伍俸級
    ，亦經被告所屬人事署分別以83年10月11日（83）烘建字第
    14712號簡便行文表、89年3月13日及同年5月23日（89）信
    服字第07288號、第14816號書函以同一理由函覆。嗣原告又
    於94年7月4日向被告申請重新審核其退役年資與薪級，經被
    告以94年8月9日鄭樸字第0940015407號函（下稱原處分）否
    准所請，略以：「．．．二、謹查台端復提重審士官兵年資
    短計半年乙節，係因當時法令規定申退人員士官兵年資無法
    確認者，得依『陸海空軍軍官在台期間退伍除役實施辦法』
    第21條規定：．．．因台端退伍時士官兵年資僅有2年尚低
    於准尉3個基數所發金額，故依前開規定發給，並無訛誤。
    三、復查俸級更正案，本部已多次婉覆在案．．．」原告不
    服提起訴願，訴願決定將原處分關於退伍俸級部分撤銷，由
    被告於收受訴願決定書之次日起2個月內，另為適法之處分
    ；對關於士官年資更正部分則駁回其訴願。原告復就更正士
    官年資部分提起行政訴訟。
二、兩造聲明：
　(一)原告聲明：
    1.訴願決定及原處分關於士官年資更正部分均撤銷。
    2.判命被告應將原告士官年資更正為2年。
    3.訴訟費用由被告負擔。
　(二)被告聲明：
    1.駁回原告之訴。
    2.訴訟費用由原告負擔。
三、兩造之爭點：原告主張其士官年資應更正為以2年計，是否
                有據？
　(一)原告主張之理由：
    1.原告係於38年2月報考陸軍官校第四軍訓班，於上海集結
      ，3月初乘輪船抵台，隨即至台南旭町營區，編入入伍生
      總隊第一團第七連開始軍人生涯。入伍生結訓後，因未考
      入陸軍官校第四軍官訓練班第18期，即分派到教導營服士
      官役，嗣於39年9月考取陸軍軍官學校19期，於40年3月畢
      業任官，至60年8月退伍。
    2.被告明知原告確實有服士官兵2年，卻僅核發准尉3個基數
      ，顯有違誤：被告將軍官和士兵年資合併計算，損害原告
      權益。因原告係領俸金，以軍官20年5個月加上士兵2年，
      可領俸金83%，按被告計算方式，改為准尉3個基數，加上
      軍官年資20年5個月，只能領取俸金82%。
    3.被告以「入伍生係軍事學校之前期教育，其受訓年資不予
      計算」為由，不予合算受訓期間年資，惟查：原告於38年
      間受入伍生訓練，當時有歷史因素，依招生規定，僅准許
      軍、士官報考，均係帶職受訓，凡帶職進軍校者，不扣除
      其年資。被告不應以71年方存在之退除役軍官曾服士官兵
      役年資計算審查作業規定，來解釋38年間之事實。退步言
      之，若依被告扣除入伍生3個月，尚有士官年資1年9月（
      38年6月至40年3月），並未斷資，故應認俸金為2%給與，
      而軍官年資達20年者給與80%，不足1年者以1年計，故軍
      官年資為81%，而士官年資以2年計，當為2%，合計83%。
　(二)被告主張之理由：
    1.查被告存管退伍給與名冊，列記原告於60年8月1日依額退
      伍，階級：少校本俸1級，服役年資計軍官：20年5月，士
      官：1年6月，退伍時軍官年資核支退休俸81%，士官年資
      並按當時規定以「准尉3個基數」發給退伍金。復查原告
      所提重審士官兵年資短計半年乙節，係因當時軍官申辦退
      伍時有關士官兵年資無法確認者，逕依「陸海空軍軍官在
      台期間退伍除役實施辦法」第21條規定：其士官兵役年資
      應發金額低於准尉3個基數者，按准尉3個基數發給。基此
      ，就以當時已採對當事者較有利考量發給士官退伍給與，
      且查其無法舉證有效正式證件辦理更正，被告據此予以否
      准並無違失。
    2.退伍時退除給與核定之法律依據：依民59年5月28日公布
      施行之陸海空軍軍官服役條例第21條第3款規定：軍官退
      伍時之給與，服現役逾20年或服現役滿15年而年滿60歲者
      ，按服現役實職年資給與退休俸終身。同條例施行細則第
      22條第1款：現役實職年資，以其服軍官現役實職之時間
      計算之。同條項第4款規定：在服軍官役前，曾服士官士
      兵役者，另依士官士兵退除給與規定發放之。上述陸海空
      軍軍官服役條例及其施行細則為原告當年退伍核發退除給
      與之法律依據。即軍、士官兵年資分別計資，故被告核定
      原告軍官年資20年5個月，核支退休俸81%，士官年資核予
      「准尉3個基數」退伍金，惟其退伍當時即輔導就業，故
      軍方退除給與緩發，開立軍士官兵年資結算單交由其收執
      ，俟脫離就業時憑結算單發給退除給與。
    3.脫離就業士官兵年資核發依據：復依「輔導就業軍官曾服
      士官兵役年資審查作業規定」四、審查作業規定：輔導就
      業軍官所持緩發士官兵補助費退除給與結算單，因無階級
      區分與實際服役年資，得以上士1級「1年6個月」計算。
      基此，被告於83年8月1日原告脫離就業時，從優將未領取
      准尉3個基數士官年資以「1年6個月」併計軍官年資20 年
      5個月，總計21年11個月，退休俸亦由原軍官年資核予81%
      增至82%。
    4.原告認為38年3月至40年3月應為2年，與被告核定1年6個
      月短計半年爭議，查其士官兵2年於入伍生總隊、教導營
      入伍受訓及陸軍官校讀書，實無服士官兵役可稽，另依國
      防部（71）直真字第6869號令頒「退除役軍官曾服士官兵
      役年資計算審查作業規定」第3條第9款：入伍生總隊（團
      ）之入伍生，係軍事學校之前期教育，其受訓期間之年資
      ，不予計算。依上開規定，不得核算受訓期間年資，故須
      追繳核發1年6個月士官年資。
  理  由
一、原告主張：原告係於38年2月報考陸軍官校第四軍訓班，於
    上海集結，3月初乘輪船抵台，隨即至台南旭町營區，編入
    入伍生總隊第一團第七連開始軍人生涯，嗣考入陸軍軍官學
    校就讀，於40年3月畢業任官，至60年8月退伍。被告明知原
    告確實有服士官兵2年，卻僅核發准尉3個基數，被告將軍官
    和士兵年資合併計算，損害原告權益。若以軍官20年5個月
    加上士兵2年，可領俸金83%，惟按被告計算方式，改為准尉
    3個基數，加上軍官年資20年5個月，只能領取俸金82%。又
    原告於38年間受入伍生訓練，依當時招生規定，僅准許軍、
    士官報考，均係帶職受訓，凡帶職進軍校者，不扣除其年資
    。被告不應以71年方存在之退除役軍官曾服士官兵役年資計
    算審查作業規定，來解釋38年間之事實。退步言之，若依被
    告扣除入伍生3個月，尚有士官年資1年9月（38年6月至40
    年3月），並未斷資，故應認俸金為2%給與，而軍官年資達
    20年者給與80%，不足1年者以1年計，故軍官年資為81%，而
    士官年資以2年計，當為2%，合計83%等語。為此，原告依據
    行政訴訟法第5 條第2 項規定提起本件課予義務訴訟，求為
    判決如聲明所示。
二、被告則以：查被告存管退伍給與名冊，列記原告於60年8月
    1日依額退伍，階級：少校本俸1級，服役年資計軍官：20年
    5月，士官：1年6月，退伍時軍官年資核支退休俸82%，士官
    年資並按當時規定以「准尉3個基數」發給退伍金。原告所
    提重審士官兵年資短計半年乙節，係因當時軍官申辦退伍時
    有關士官兵年資無法確認者，逕依陸海空軍軍官在台期間退
    伍除役實施辦法第21條規定：其士官兵役年資應發金額低於
    准尉3個基數者，按准尉3個基數發給。基此，當時已採對當
    事者較有利考量發給士官退伍給與，且查其無法舉證有效正
    式證件辦理更正，被告據此予以否准並無違失。又陸海空軍
    軍官服役條例及其施行細則為原告當年退伍核發退除給與之
    法律依據。即軍、士官兵年資分別計資，故被告核定原告軍
    官年資20年5個月，核支退休俸81%，士官年資核予「准尉3
    個基數」退伍金，惟其退伍當時即輔導就業，故軍方退除給
    與緩發，開立軍士官兵年資結算單交由其收執，俟脫離就業
    時憑結算單發給退除給與。而被告於83年8月1日原告脫離就
    業時，從優將未領取准尉3個基數士官年資以「1年6個月」
    併計軍官年資20年5個月，總計21年11個月，退休俸亦由原
    軍官年資核予81%增至82%等語，資為抗辯。
三、按59年5月28日公布施行之陸海空軍軍官服役條例第21條第3
    款規定：軍官退伍時之給與，服現役逾20年或服現役滿15年
    而年滿60歲者，按服現役實職年資給與退休俸終身。同條例
    施行細則第22條第1項第1款規定：軍官現役實職年資，以其
    服軍官現役實職之時間計算。同條項第4款規定：在服軍官
    役前，曾服士官士兵役者，另依士官士兵退除給與規定發放
    之。次按國防部59年8月8日崇法字第2473號令修正公布之陸
    海空軍軍官在台期間退伍除役實施辦法19條第1項規定：退
    除役軍官具有服役條例施行細則所定士官士兵役年資者，依
    申請併同退伍金、退休俸、贍養金發士官兵役年資退伍金，
    其應發金額低於准尉3個基數者，按准尉3個基數發給。
四、如事實欄所載之事實，有原告之兵籍表、退伍給與名冊、被
    告所屬人事署83年7 月8 日（83）烘建字第09836 號簡便行
    文表、83年10月11日（83）烘建字第14712 號簡便行文表、
    89年3 月13日及同年5 月23日（89）信服字第07288 號、第
    14816 號書函及原處分等件影本可稽，且為原告所不爭執，
    堪認為真實。
五、原告雖主張其於38年2月應陸訓部於上海招生，於3月來台，
    編入入伍生總隊第一團第七連，隨後考入陸軍軍官學校就讀
    ，於40年3月1日畢業任官，其士官兵年資應為2年，被告僅
    核發准尉3個基數退伍金有誤，應予更正云云。惟查原告之
    兵籍資料等文件均無有關士官年資之登載，原告既未能提出
    有效正式證件等客觀事證以實其說，而其所稱陸軍官校第四
    軍訓班入伍生總隊受訓，並非服役，自難認其確有2年之士
    官兵年資。況經被告向陸軍軍官學校函詢原告就讀該校第四
    軍官訓練班19期之相關資料，陸軍軍官學校以96年2月15日
    新埔字第0960000717號函檢附之該校第四軍官訓練班第19
    期學生畢業同學錄影本顯示，原告係以縣立初中畢業之資格
    入學，並非如其他有軍校幹訓班資格者，亦無從為其有利之
    證明。是原告60年8 月1 日退伍時，被告因其有關士官兵年
    資無法確認，復無任何事證可認原告曾服士官役，逕依當時
    之陸海空軍軍官在台期間退伍除役實施辦法第19條第1 項規
    定按准尉3 個基數發給士官年資退伍金，已屬從優採對原告
    有利之考量發給士官退伍給與，原告空言主張應予更正，顯
    無可採。
六、從而被告否准原告更正士官年資之申請，訴願決定就該部分
    予以維持，均無違誤。原告徒執前詞訴請撤銷訴願決定及原
    處分關於士官年資更正部分，判命被告應將原告士官年資更
    正為2 年，為無理由，應予駁回。
七、兩造其餘陳述於判決結果不生影響，無庸一一論列，併予敘
    明。
據上論結，本件原告之訴為無理由，爰依行政訴訟法第98條第3
項前段，判決如主文。
中　　華　　民　　國　　96　　年　 　4　　月　 19  　 日
                            第一庭審判長法  官   王立杰
                                        法  官　 劉錫賢
                                        法  官　 楊莉莉
上為正本係照原本作成。
如不服本判決，應於送達後20日內，向本院提出上訴狀並表明上
訴理由，如於本判決宣示後送達前提起上訴者，應於判決送達後
20日內補提上訴理由書（須按他造人數附繕本）。
中　　華　　民　　國　　96　　年　 　4　　月　 19  　 日
                                       書記官    許哲萍
